【裁判字號】    95,交易,221
【裁判日期】    950721
【裁判案由】    過失傷害
【裁判全文】
臺灣板橋地方法院刑事判決             95年度交易字第221號
公  訴  人  臺灣板橋地方法院檢察署檢察官
被      告  乙○○
                    （現另案在臺灣臺北監獄臺北分監執行中
上列被告因過失傷害案件，經檢察官提起公訴（95年度偵字第16
96號），被告於準備程序中就被訴事實為有罪之陳述，經本院合
議庭裁定由受命法官獨任進行簡式審判程序，本院判決如下：
    主  文
乙○○因過失傷害人，處有期徒刑肆月，如易科罰金，以銀元
佰元折算壹日。
    事  實
一、乙○○未領有駕駛執照，仍於民國95年3 月14日晚間11時50
    分許，駕駛甲○○所有之車牌號碼210-CJ號營業小客車，沿
    臺北縣中和市○○路往永和路方向行駛，行經中和路310 號
    前劃有分向限制線路段，本應注意汽車在雙向二車道行駛時
    ，在劃有分向限制線之路段，不得駛入來車之車道內，而當
    時天候晴，夜間有照明，道路為柏油路面、路面乾燥、無缺
    陷、無障礙物，視距良好，並無不能注意之情事，竟疏於注
    意，貿然跨越分向限制線迴轉。適有黃豔秋騎乘車牌號碼UG
    E-611 號輕型機車沿同向車道駛抵該處，因不及閃避，而與
    乙○○駕駛之汽車發生擦撞，致人、車倒地，受有頭部外傷
    併左大腿挫傷瘀血、右膝擦挫傷等傷害。乙○○肇事後，於
    尚不知何人肇事之臺北縣政府警察局中和分局交通分隊警員
    據報前往現場處理時，當場承認為肇事人。
二、案經黃豔秋訴由臺北縣政府警察局中和分局報請臺灣板橋地
    方法院檢察署檢察官偵查起訴。
    理  由
一、上揭事實，業據被告乙○○於本院審理時坦承不諱，核與被
    害人黃豔秋於警詢時指訴及於檢察官訊問時具結證述之情節
    相符，並有道路交通事故調查報告表暨現場圖1 件、現場及
    車損照片13幀附卷可資佐證。被害人因本件交通事故受有頭
    部外傷併左大腿挫傷瘀血、右膝擦挫傷等傷害，亦有天主教
    耕莘醫院永和分院診斷證明書1 件在卷足稽，俱徵被告前揭
    不利於己之自白與事實相符。按汽車在雙向二車道行駛時，
    在劃有分向限制線之路段，不得駛入來車之車道內，道路交
    通安全規則第97條第1 款定有明文，此為汽車駕駛人駕駛汽
    車時應盡之注意義務。而依卷附道路交通事故調查報告表所
    示，本件事故發生時，天候晴，夜間有照明，道路為柏油路
    面、路面乾燥、無缺陷、無障礙物，視距良好，當無不能注
    意之情事。倘被告行經上開劃有分向限制線之路段，能依規
    定行駛，應不致與被害人騎乘之機車擦撞，而生被害人受傷
    之結果。詎被告怠於注意，貿然跨越分向限制線迴轉，致擦
    撞被害人騎乘之機車，造成被害人受傷，被告之過失，及其
    過失行為與被害人受傷結果間之相當因果關係，均至為灼然
    。綜上，本案事證明確，被告犯行堪予認定。
二、按94年2 月2 日修正公布，95年7 月1 日施行之刑法第2條
    第1 項：「行為後法律有變更者，適用行為時之法律。但行
    為後之法律有利於行為人者，適用最有利於行為人之法律。
    」之規定，係規範行為後法律變更所生新舊法律比較適用之
    準據法，於新法施行後，應適用新法第2 條第1 項之規定，
    為「從舊從輕」之比較（最高法院95年第8 次刑事庭會議決
    議意旨參照）。被告行為後，刑法第33條第5 款關於罰金刑
    之規定、第41條關於易科罰金折算標準之規定、第62條關於
    自首之規定，業於94年2 月2 日修正公布，刑法施行法亦於
    95年6 月14日修正增訂第1 條之1 ，並均自95年7 月1 日起
    施行。關於罰金刑，刑法分則編各罪所定罰金刑之貨幣單位
    原為銀元，修正前刑法第33條第5 款規定：「罰金：1 元（
    銀元）以上。」，而依罰金罰鍰提高標準條例規定，就72年
    6 月26日前修正之刑法部分條文罰金數額提高2 至10倍，其
    後修正者則不提高倍數，並依現行法規所定貨幣單位折算新
    臺幣條例規定，以銀元1 元折算新臺幣3 元；修正後刑法第
    33條第5 款規定：「罰金：新臺幣1000元以上，以百元計算
    之。」，刑法第33條第5 款所定罰金貨幣單位經修正為新臺
    幣後，刑法分則各罪所定罰金刑之貨幣單位亦應配合修正為
    新臺幣，為使刑法分則編各罪所定罰金之最高數額與刑法修
    正前趨於一致，乃增訂刑法施行法第1 條之1 ：「中華民國
    94年1 月7 日刑法修正施行後，刑法分則編所定罰金之貨幣
    單位為新臺幣。94年1 月7 日刑法修正時，刑法分則編未修
    正之條文定有罰金者，自94年1 月7 日刑法修正施行後，就
    其所定數額提高為30倍。但72年6 月26日至94年1 月7 日新
    增或修正之條文，就其所定數額提高為3 倍。」；從而，刑
    法分則編各罪所定罰金刑之最高數額，於上開規定修正後並
    無不同，惟修正後刑法第33條第5 款所定罰金刑最低數額，
    較之修正前提高，自以修正前刑法第33條第5 款規定有利於
    被告。又修正前刑法第41條規定：「犯最重本刑為5 年以下
    有期徒刑以下之刑之罪，而受6 個月以下有期徒刑或拘役之
    宣告，因身體、教育、職業、家庭之關係或其他正當事由，
    執行顯有困難者，得以（銀元）1 元以上（銀元）3 元以下
    折算1 日，易科罰金。但確因不執行所宣告之刑，難收矯正
    之效，或難以維持法秩序者，不在此限。併合處罰之數罪，
    均有前項情形，其應執行之刑逾6 月者，亦同。」，並依罰
    金罰鍰提高標準條例第2 條規定，就易科罰金折算1 日之數
    額提高為100 倍；修正後刑法第41條規定：「犯最重本刑為
    5 年以下有期徒刑以下之刑之罪，而受6 個月以下有期徒刑
    或拘役之宣告者，得以新臺幣1000元、2000元或3000元折算
    1 日，易科罰金。但確因不執行所宣告之刑，難收矯正之效
    ，或難以維持法秩序者，不在此限。前項規定於數罪併罰，
    其應執行之刑未逾6 月者，亦適用之。」，而罰金罰鍰提高
    標準條例第2 條有關易科罰金折算1 日之數額提高倍數規定
    ，即不再適用；比較修正前後之易科罰金折算標準，以修正
    前刑法第41條之規定較有利於被告。另修正前刑法第62條規
    定：「對於未發覺之罪自首而受裁判者，減輕其刑。但有特
    別規定者，依其規定。」，修正後第62條則規定：「對於未
    發覺之罪自首而受裁判者，得減輕其刑。但有特別規定者，
    依其規定。」；被告係在新法施行前犯罪並自首，比較修正
    前後對於犯罪自首者減輕其刑之規定，並參酌最高法院95年
    第8 次刑事庭會議意旨，以修正前刑法第62條規定對被告較
    為有利。是經綜合比較新舊法結果，以修正前刑法規定較有
    利於被告，應依刑法第2 條第1 項前段規定，一體適用修正
    前之刑法規定。
三、核被告所為，係犯刑法第284 條第1 項前段之過失傷害罪（
    檢察官起訴意旨原以被告係從事駕駛業務之人，因業務上過
    失致人受傷，並認被告所為係犯刑法第284 條第2 項之業務
    過失傷害罪，此部分業經公訴人於本院95年7 月7 日審判期
    日當庭減縮其犯罪事實為過失傷害犯行，並更正起訴法條為
    刑法第284 條第1 項前段之過失傷害罪，本院自應就減縮後
    之犯罪事實為審理範圍，合先敘明）。被告為汽車駕駛人，
    無駕駛執照駕車，因而致人受傷，依法應負過失傷害刑事責
    任，應依道路交通管理處罰條例第86條第1 項規定，加重其
    刑。又被告肇事後，向不知何人肇事之臺北縣政府警察局中
    和分局交通分隊警員自首肇事致人受傷，有臺北縣政府警察
    局中和分局道路交通事故肇事人自首情形紀錄表存卷為憑，
    應依修正前刑法第62條前段規定減輕其刑，並與道路交通管
    理處罰條例第86條第1 項之加重，依刑法第71條第1 項規定
    ，先加後減之。爰審酌被告之素行、智識程度、過失情節，
    及其未領有駕駛執照駕駛汽車，復違規跨越分向限制線迴轉
    ，對其他用路人之生命、身體、財產安全所肇危害程度，兼
    衡被害人所受傷勢，暨被告犯後雖坦承犯行，然迄未能與被
    害人達成和解，賠償其損失之態度等一切情狀，量處如主文
    所示之刑，並依修正前刑法第41條第1 項前段規定，諭知易
    科罰金之折算標準，資為懲儆。
據上論斷，應依刑事訴訟法第273 條之1 第1 項、第299 條第1
項前段，刑法第2 條第1 項前段、第284 條第1 項前段、修正前
刑法第41條第1 項前段、第62條前段，道路交通管理處罰條例第
86條第1 項，罰金罰鍰提高標準條例第1 條前段、修正前罰金罰
鍰提高標準條例第2 條，判決如主文。
本案經檢察官蔡元仕到庭執行職務。
中    華    民    國    95    年    7     月    21    日
                        交通法庭  法  官  廖  怡  貞
以上正本證明與原本無異。
如不服本判決，應於判決送達後10日內，向本院提出上訴狀。
                                  書記官  林  惠  齡
中    華    民    國    95    年    7     月    21    日
附錄本案論罪科刑法條全文
中華民國刑法第284條
（過失傷害罪）
因過失傷害人者，處6 月以下有期徒刑、拘役或500 元以下罰金
，致重傷者，處1 年以下有期徒刑、拘役或500 元以下罰金。
從事業務之人，因業務上之過失傷害人者，處1 年以下有期徒刑
、拘役或1000元以下罰金，致重傷者，處3 年以下有期徒刑、拘
役或2000元以下罰金。


司法院資訊處製作；財團法人民間司法改革基金會備份。
